【裁判字號】    90,訴,1122
【裁判日期】    900706
【裁判案由】    誣告
【裁判全文】
臺灣高雄地方法院刑事判決                          九十年度訴字第一一二二號
    公  訴  人  臺灣高雄地方法院檢察署檢察官
    被      告  甲○○
右列被告因誣告案件，經檢察官提起公訴（九十年度偵緝字第二九三號），本院判決
如左：
    主  文
甲○○意圖他人受刑事處分，向該管公務員誣告，處有期徒刑捌月。
    事  實
一、甲○○因不滿平日遭受丙○○、戊○○、丁○○三人之欺負，並誤認乙○○係與
    前述三人同夥，欲圖報復，明知自己於民國八十九年八月間僅遭丙○○一人出手
    毆打，另乙○○、戊○○及丁○○等三人並無共同傷害犯行，且上開四人亦均無
    恐嚇取財及妨害自由等犯行，竟意圖使丙○○、乙○○、戊○○及丁○○四人受
    刑事處分，於八十九年九月十四日下午十六時許，至高雄市政府警察局左營分局
    ，向該分局刑事組提出告訴，偽稱：乙○○、丙○○、戊○○、丁○○四人共同
    意圖為自己不法之所有，於八十九年八月廿日三時許，在高雄市左營區海光三村
    一七○號，以甲○○打電話罵丙○○為由，由乙○○、丙○○二人出手毆打甲○○，戊○○及丁○○則在旁助勢；其後，又由乙○○出言恐嚇稱：妳損害丙○○
    名譽，需付新台幣（下同）五十八萬元之賠償金，否則殺掉妳，五十八萬元，應
    先付八萬元，餘款分期付，每半年五萬元，直到付清為止等語，使甲○○心生畏
    懼，並在乙○○填寫好的本票及同意書上簽名捺印後，再交由乙○○收執；而乙○○在取得上開本票及同意書後，猶不滿意，又提議將甲○○所有之行動電話予
    以變賣取償，並與丁○○、甲○○共騎一輛機車強押往高雄市○○路、五福路口
    附近專收二手機之店販賣，因店家僅出價五百元，甲○○聞言後，藉機爭吵，欲
    引起他人注意，乙○○、丁○○見狀，恐事發被逮，旋將甲○○押回機車上欲載
    往中山體育場，然因丁○○所乘騎之機車跌倒，甲○○始尋得機會脫離云云，而
    誣指戊○○、乙○○、丁○○三人亦涉有傷害，及上開四人均涉恐嚇取財及妨害
    自由等罪嫌。嗣傷害部分經甲○○撤回告訴，恐嚇取財及妨害自由部分經檢察官
    查明，於八十九年十一月二十三日，以八十九年度偵字第二三四四八號為不起訴
    處分確定。
二、案經丙○○、戊○○、丁○○訴請台灣高雄地方法院檢察署檢察官偵查起訴。
    理  由
一、訊據被告甲○○對於誣告乙○○之事實坦承不諱，惟矢口否認有誣告丙○○、戊○○、丁○○之行為，辯稱：丙○○、戊○○、丁○○確實有出手打她，而且逼
    她去賣行動電話，偵查中因為怕被他們打才承認誣告云云。經查：右揭事實除據
    被告於偵查中供承不諱及證人即告訴人丙○○、戊○○、丁○○到庭指訴甚詳外
    ，亦經證人乙○○到庭結證：「（問：賣行動電話之事了解否？）是被告自願賣
    的，因她常向我拿五十元、一百元未還，所以我建議她賣手機就可維持生活」、
    「被告自八十九年三月起向我租房子，共租六、七個月，沒付房租。被告與丁○○間有債務問題，被告騙丁○○七萬元，八十九年八月我曾見過丙○○打被告，
    丙○○、丁○○、戊○○三人見被告領榮民半俸有錢，就常欺負被告」等語明確
    （九十年六月二十一日審判筆錄），且乙○○並未對被告提出誣告告訴，而被告
    亦自承乙○○並無對其有不利行為，是乙○○自無構詞陷被告入罪之理，其所為
    證言自堪採信，是本院認應以被告於偵查中之自白較符真實。此外，並有甲○○
    於八十九年九月十四日在高雄市政府警察局左營分局刑事組制作提出告訴之訊問
    筆錄及本署八十九年度偵字第二三四四八號不起訴處分書在卷可稽，本件事證明
    確，堪信被告前揭自白與事實相符。
二、核被告所為，係犯刑法第一百六十九條第一項之誣告罪。被告以一行為同時誣告
    數人數項不實情事，所侵害之國家司法權正當行使法益單一，為單純一罪。爰審
    酌被告犯罪之動機係因平日遭受告訴人等之欺侮、其犯罪手段，犯罪時所受之刺
    激及其品性、生活狀況、智識程度、犯罪所生之損害，及犯罪後態度尚佳等一切
    情狀，量處如主文所受之刑，以資懲儆。公訴意旨另認被告明知丙○○並無對其
    有傷害犯行，仍於上開時、地向司法警察誣指丙○○涉有傷害犯行，因認被告此
    部分亦涉有誣告罪嫌等情，固非無見。然按刑法第一百六十九條第一項之誣告罪
    ，以行為人明知為不實之事項，意圖他人受刑事或懲戒處分，而向該管公務員誣
    告為要件，若所告訴之事項並非虛構，即與該條所定誣告罪之構成要件不合。經
    查：丙○○於八十九年八月間毆打被告之事實，除經被告指述歷歷外，並經證人
    乙○○到庭結證甚詳（見同上審判筆錄），是被告所辯遭丙○○毆打等語，尚非
    全然無據，是被告此部分之告訴尚難認屬誣告，此部分之犯罪即屬不能證明。惟
    誣告罪所保護之法益為國家刑罰權之公正行使，是被告雖一次誣告數人數項犯行
    ，公訴意旨應認此部分與前開論罪科刑部分為單純一罪，爰不另為無罪之諭知。
據上論斷，應依刑事訴訟法第二百九十九條第一項前段、刑法第一百六十九條第一項
，判決如主文。
本案經檢察官吳茂松到庭執行職務。
中    華    民    國      九十      年      七      月        六        日
                                  臺灣高雄地方法院刑事第三庭
                                      法  官  葉啟洲
右正本證明與原本無異。
如不服本判決，應於判決送達後十日內，向本院提出上訴狀。
                                      書記官  陳威志
中    華    民    國      九十      年      七      月      六      日


司法院資訊處製作；財團法人民間司法改革基金會備份。
